【裁判字號】    95,簡抗,40
【裁判日期】    951106
【裁判案由】    調整租金等
【裁判全文】
臺灣臺北地方法院民事裁定              95年度簡抗字第40號
抗  告  人  台北市政府
法定代理人  乙○○
代  理  人  謝家健律師
相  對  人  甲○○
上列當事人請求調整租金等事件，抗告人對於中華民國95年5 月
24日本院臺北簡易庭95年度北簡字第16160 號裁定提起抗告，本
院裁定如下：
    主    文
原裁定就訴訟標的價額之核定部分廢棄。
本件訴訟標的價額核定為新臺幣貳拾陸萬捌仟捌佰柒拾元。
    理    由
一、按核定訴訟標的之價額，以起訴時之交易價額為準；無交易
    價額者，以原告就訴訟標的所有之利益為準；以一訴主張數
    項標的者，其價額合併計算之，但所主張之數項標的互相競
    合或應為選擇者，其訴訟標的價額，應依其中價額最高者定
    之，民事訴訟法第77條之1第2項、第77條之2第1項分別定有
    明文。
二、本件抗告人於原法院主張及抗告意旨略以：
（一）伊於民國35年光復時接收日產，取得坐落台北市○○區○
      ○段1小段513地號土地（下稱系爭土地），相對人於45年
      間繼受第三人戴文郎之基地租賃關係，與伊成立不定期限
      租賃關係，當時租金約定為每月每坪新臺幣（下同） 1.5
      元，年租金為376.5 元，而系爭土地之社會、經濟環境條
      件已有所變遷，有調整租金之必要，抗告人依民法第 442
      條規定訴請調整租金，並請求調整後之租金。
（二）本件伊係請求自93年11月1 日起至94年12月31日止調整相
      對人所承租系爭土地年租金，及給付調整後之租金共268,
      870 元，且伊與相對人間之租賃契約，因相對人將系爭房
      屋（即台北市○○區○○街82巷24號）讓與第三人沈奇成
      而終止，伊已將系爭土地出租與沈奇成，原審認本件為不
      定期限租賃關係，以租賃存續期間10年核定訴訟標的價額
      ，容有誤會等語。
三、經查，抗告人固於原法院起訴狀訴之聲明第1、2項分別記載
    「被告（即相對人）向原告所承租坐落台北市○○區○○段
    1 小段513地號面積69平方公尺之土地，年租金自94年11月1
    日起調整為每平方公尺按該土地當年度申報地價年息百分之
    五計算，並依比例按月於每月一日給付原告。」、「被告應
    給付原告268,870元及自94年11月1日起至清償日止按年息百
    分之五計算之利息。」，惟其於理由第五點主張：「... 本
    件原告於93年10月18日即通知被告自93年11月1 日起調整，
    自得溯及自93年11月1日起調漲租金，並請求被告給付93年1
    1月至12月兩月之租金共268,870元（計算式如原證八）。」
    等語，原證八計算表記載請求租金之期間自93年11月起至94
    年12月止，租金總額合計268,870 元，足見抗告人請求原法
    院調整租金之期間究僅限於93年11月至94年12月間，或其期
    間未確定，顯有不明瞭之處，須經原法院行使闡明權，始得
    確定。嗣抗告人於本件抗告狀表明本件原係不定期限租賃關
    係，惟兩造間之租賃關係業於相對人將系爭房屋轉讓予沈奇
    成而終止，沈奇成業另與抗告人訂有租約，本件係請求調整
    93年11月1 日至94年12月31日期間之租金及給付調整後租金
    共268,870 元等情，有抗告狀、建物所有權查詢表、台北市
    市有非公用基地租賃契約書等件在卷可稽，足認本件抗告人
    係請求調整93年11月1 日至94年12月31日期間內租金及給付
    調整後租金268,870 元。抗告人雖以一訴主張二項訴訟標的
    ，其標的有競合之處，惟其終局目的在請求調整後之租金，
    依前揭民事訴訟法第77條之2第1項但書規定，以訴訟標的價
    額較高之第2項聲明（即請求調整後之租金268,870元部分）
    為抗告人就本件訴訟標的所有之利益，核與首揭規定相合。
    從而，本件訴訟標的價額應核定為268,870 元。原法院未為
    闡明，逕核定本件訴訟標的價額為2,569,705 元，尚有未洽
    ，抗告意旨指摘原裁定此部分不當，求予廢棄，為有理由，
    爰予廢棄，自為裁定如主文第2項所示。
四、據上論結，本件抗告為有理由。依民事訴訟法第492 條，裁
    定如主文。
中    華    民    國    95    年    11    月    6     日
                    民事第六庭審判長法  官  李昆曄
                                    法  官  邱  琦
                                    法  官  蕭清清
以上正本係照原本作成。
本裁定不得再抗告。
中    華    民    國    95    年    11    月    6     日
                                    書記官  林秀娥


司法院資訊處製作；財團法人民間司法改革基金會備份。
